---
title: "Увод в иконометрията"
output:
  html_document:
    df_print: paged
  pdf_document: default
  word_document: default
---

\usepackage[utf8x]{inputenc}

```{r setup, include=FALSE} 
knitr::opts_chunk$set(warning = FALSE, message = FALSE) 
```

## Упражнение 1 (03.10.2023)

### Задача 1

Хвърляме правилна монета 3 пъти. Намерете разпределението на сл.в. X, брой
паднали се гербове. Намерете очакването и дисперсията на X.

```{r}
x <- 0:3
prob <- c(1/8, 3/8 , 3/8, 1/8)

mu <- sum(x * prob)
sigma2 <- sum((x - mu)^2 * prob)

print(mu)
print(sigma2)

# cumulative distribution function
F <- cumsum(prob)
print(F)
```

### Биномно разпределение

```{r}

# dbinom -> P(X = x), X in Bi(size, prob)
print(dbinom(x=2, size=10, prob=1/3))
```

```{r}
# pbinom -> P(X <= q), X in Bi(size, prob)
print(pbinom(q=2, size=3, prob=1/2))
```

```{r}
# pbinom -> 1 - P(X <= q), X in Bi(size, prob)
print(pbinom(q=2, size=3, prob=1/2, lower.tail=F))
```

```{r}
# qbinom -> pbinom^(-1)
print(qbinom(p=0.875, size=3, prob=1/2))
```

```{r}
# rbinom -> sample Bi(size, prob)
print(rbinom(n=5, size=10, prob=1/2))
```

### Задача 2

Малка фабрика произвежда крушки, които биват тествани преди опаковането и доставката. Служителите не могат да тестват всички крушки и затова проверяват една на сто произведени за час.
Установили, че в произведените за един час има 2% неработещи, но въпреки това изпратили крушките за продажба. Като продавач се притеснявате за качеството на тези крушки, които продавате по една. Ако клиент си купи 20 крушки, каква е вероятността, че всичките ще работят?


```{r}
# X in Bi(20, 0.98)
print(dbinom(x=20, size=20, prob=0.98))

mean <- 20 * 0.98
print(mean)

x <- c(0:20)
prob <- dbinom(x=x, size=20, prob=0.98)
print(prob)

plot(x=x, 
     y=prob, 
     type='h', 
     lwd=6, 
     ylab='Probability', 
     main='Bi(20, 0.98)'
)
```
